臺灣板橋地方法院民事判決　　　　　　　 93年度訴字第828號
原　　　告　乙○○
訴訟代理人　林明正律師
複 代 理人　陳麗玢律師
　　　　　　林于椿律師
　　　　　　黃育勳律師
訴訟代理人　甲○○
被　　　告　丙○○
　　　　　　群達龍企業有限公司
右　　　一
法定代理人　丁○
共　　　同
訴訟代理人　陳麗真律師
上列當事人間請求損害賠償事件，經本院於民國94年8 月18日言
詞辯論終結，判決如下：
    主  文
原告之訴及假執行之聲請均駁回。
訴訟費用由原告負擔。
    事實及理由
一、原告主張：
  (一)緣被告丙○○係被告群達龍企業有限公司（下稱群達龍公司
    ）之送貨司機，於民國（下同）91年3 月28日上午8 時5 分
    許，駕駛車牌號碼BP-081號營業（原告誤繕為自用）大貨車
    ，沿臺北縣泰山鄉○○路由北往南方向行駛，途經民生路與
    文程路設有號誌之交叉路口，其車行方向路口之號誌已亮起
    圓形紅燈時，應注意汽車行駛至交岔路口，應遵守燈光號誌
    之指示，車輛面對圓形紅燈時禁止通行，不得超越停止線或
    進入路口，及行車速度，依速限標誌或標線之規定，無標誌
    或標線者，在未劃設車道線、行車分向線之道路，時速不得
    超過40公里，且依當時天候晴、日間自然光線、路面乾燥無
    缺陷及障礙物等情形，並無不能注意之情事，竟超速貿然驅
    車直行前進，闖越紅燈，又未注意車前狀況，隨時採取必要
    之安全措施，復因被告丙○○先前因傷包紮不能安全駕駛仍
    違規駕車，適原告騎乘車號BBQ-976 號重型機車，沿文程路
    自東往西方向行駛，亦進入上開交叉路口，遭被告丙○○所
    駕汽車撞擊，致原告人車倒地並當場昏厥，受有頭皮裂傷、
    右側4-2 肋骨骨折併血胸及右側脛、腓骨骨折之傷害。被告
    丙○○違反道路交通安全規則第102 條第1 款、第93條第1
    項第1 款、第94條第3 項及第114 條第4 款規定，而有過失
    ，其所涉業務過失傷害刑事案件部分，經台灣板橋地方法院
    檢察署以93年度偵續字第66號起訴，由鈞院以93年度交易字
    第268 號刑事案件審理。爰基於民法侵權行為法律關係，請
    求被告丙○○負損害賠償責任。又被告群達龍公司為被告丙
    ○○之僱用人，被告丙○○於執行職務時因過失致原告受有
    傷害，依民法第188 條第1 項前段規定，被告群達龍公司應
    與被告丙○○連帶負損害賠償責任。
  (二)原告請求損害賠償之項目如下：
    1.醫藥費用：原告主張因本件傷害，至93年5 月9 日為止，
      住院部分原告已支出新台幣（下同）153,529 元，門急診
      部分原告支出7,846 元（9,566 元扣除醫院優待折讓1,72
      0 元），合計161,375 元。另93年6 月5 日至93年6 月13
      日原告又住院開刀支出一萬餘元。茲請求醫藥費用200,00
      0 元。
    2.工作損失：原告自91年3 月28日事發至今2 年，因右腳殘
      廢仍無法繼續於訴外人鴻能電機股份有限公司之組裝儀器
      工作，惟原告並未領得薪資，經該公司同意原告留職停薪
      2 年，至93年3 月28日因原告傷勢未完全復原無法勝任該
      公司工作乃離職，有原告於該公司之勞保投保資料可證。
      爰以基本工資每月15,840元為計算之基準，工作損失計38
      0,160 元（15,840×24＝380,160）， 原告僅請求300,00
      0 元。
    3.勞動能力減損：
      原告所受之傷害屬勞工保險殘廢給付標準表第9 級殘廢程
      度，喪失53.83%之勞動能力，原告僅主張勞動能力減損50
      % 。原告為68年1 月31日生，至60歲退休為止，計有34年
      又10個月工作期間，今僅請求34年，以每月最低工資15,8
      40元計算，原告每年可得190,080 元，準此原告每年工作
      所得因此減少而得請求被告賠償之金額為95,040元。原告
      請求被告一次為賠償給付，依霍夫曼計算式扣除中間利息
      計算，原告得一次請求被告給付之金額為1,858,395 元（
      190,080 ×50％×19.00000000 ＝1,858,395 ，元以下四
      捨五入），惟原告僅請求1,000,000 元。
    4.非財產上損害：
      原告受傷時，年僅23歲，正值輕壯，因意外致頭皮裂傷、
      右側4-2 肋骨骨折併血胸及右側脛、腓骨骨折之傷害，至
      今短短2 年內，已歷經十數次手術，嗣經醫師告知腳踝關
      節仍無法治癒、形同殘廢，宛如晴天霹靂重擊原告，尚且
      原告之雙腳仍有極明顯、大塊的疤痕及腫脹處，以原告未
      滿30歲且仍未婚，此傷疤對其之影響應遠大於常人，精神
      上受有極大痛苦，日後仍須長期忍受傷疤及肢障所帶來之
      不便，乃請求非財產上損害賠償1,000,000 元。
    5.以上原告請求金額合計為2,500,000元。
  (三)依成功大學鑑定分析意見書第4.推論分析所載被告丙○○所
    駕大貨車屬違反道路交通規則之需待路口淨空之規定，即禮
    讓已入路口行駛中之車輛通過路口後再行駛，以及路口需減
    速慢行之規定，足證被告丙○○有超速未注意車前狀況之過
    失等語。
  (四)聲明請求：1.被告應連帶給付原告2,500,000 元及自起訴狀
    繕本送達翌日起至清償日止按年息百分之五計算之利息。2.
    願供擔保請准宣告假執行。
二、被告則以：
  (一)否認被告丙○○有超車闖越紅燈、或因傷包紮不能安全駕駛
    之情事，亦否認有何疏於注意之過失行為。被告丙○○就本
    件交通事故之發生並無過失，除有台灣板橋地方法院檢察署
    92年度偵字第2953號不起訴處分書可證外，且經台北縣區車
    輛行車事故鑑定委員會鑑定亦認為無法判別被告丙○○是否
    有過失行為存在。另鈞院刑事案件審理中經送請國立成功大
    學（下稱成功大學）所為之鑑定報告（下稱鑑定報告）認被
    告並無過失行為。
  (二)對原告損害金額之爭執：
    1.原告主張醫藥費用未提證據方法，否認其主張金額之真正
      。
    2.原告主張受有工作損失，卻未提出工作證明。若原告本無
      工作，何來工作損失。
    3.否認原告有殘廢。
    4.原告請求非財產上損害金額過高，且未檢附相關之財產、
      學歷等證明等語，資為抗辯
  (三)答辯聲明：1.駁回原告之訴。2.如受不利判決，願供擔保請
    准宣告免為假執行。
三、兩造不爭執部分：
  (一)被告丙○○為受僱被告群達龍公司之送貨司機。
  (二)被告丙○○於91年3 月28日上午8 時5 分許，駕駛車號BP-0
    81營業大貨車，沿臺北縣泰山鄉○○路往中山路方向行駛，
    行至臺北縣泰山鄉○○路、文程路交岔路口時，與原告騎乘
    、沿臺北縣泰山鄉○○路往明志路方向行駛之車號BBQ-976
    號重型機車發生擦撞。原告因此受有頭皮裂傷、右側4-2 肋
    骨骨折併血胸及右側脛、腓骨骨折之傷害。
  (三)被告丙○○刑事案件部分，雖經台灣板橋地方法院檢察署以
    93年度偵續字第66號起訴，惟經本院以93年度交易字第268
    號刑事案件判決被告丙○○無罪。
四、原告主張被告丙○○就本件交通事故之發生為有過失，被告
    則否認。是本件兩造爭點厥在於被告丙○○就本件交通事故
    之發生是否有過失？經查：
  (一)被告丙○○於91年3 月28日上午8 時5 分許，駕駛車號BP-0
    81營業大貨車，沿臺北縣泰山鄉○○路往中山路方向行駛，
    行至臺北縣泰山鄉○○路、文程路交岔路口時，與原告騎乘
    、沿臺北縣泰山鄉○○路往明志路方向行駛之車號BBQ-976
    號重型機車發生擦撞，原告因此受有頭皮裂傷、右側4-2 肋
    骨骨折併血胸及右側脛、腓骨骨折傷害之事實，為兩造所不
    爭執，並有本院所調取之93年度交易字第268 號刑事案卷內
    之道路交通事故調查報告表1 紙及現場照片8 幀可稽。
  (二)被告丙○○及原告雖均稱肇事當時自己行向之號誌燈相為綠
    燈，然本件交通事故發生時，臺北縣泰山鄉○○路與民生路
    口之交通號誌均係正常運作一節，已經原告於偵查（見93年
    度偵續字第66偵查卷【以下簡稱偵續卷】第154 、155 頁）
    及被告丙○○於偵查中（參偵續卷第135 、154 、155 頁）
    陳述明確，復有道路交通事故調查報告表1 紙在卷可稽，自
    可排除號誌故障亦即雙方均是綠燈之可能；且本件交通事故
    發生後，於民生路與文程路交岔路口內留有長約13.3公尺之
    刮地痕，刮地痕之起點則係在靠近文程路往明志路方向之內
    側車道處（見附於偵查卷內之道路交通事故調查報告表），
    該刮地痕之起點應即係在雙方擦撞地點之附近，而依被告丙
    ○○、原告所述，渠等於肇事前之車速分別為時速40公里及
    40、50公里左右，以擦撞地點距離被告丙○○行向民生路及
    原告行向文程路之停止線均僅數公尺，依雙方之車速推算，
    渠等通過停止線到達擦撞地點所需之時間均不到1 秒，此等
    時間顯不足以讓燈相由綠燈轉為黃燈再轉為紅燈，是亦可排
    除一方於綠燈時通過停止線，恰燈相轉為黃燈、紅燈，他向
    燈相再轉為綠燈，他方車輛再於綠燈時駛出停止線而肇事之
    可能，故本件肇事當時自應僅有一方之號誌為綠燈，先予敘
    明。
  (三)又參酌原告所述：「但我行駛的燈相是綠燈。我是距我行車
    方向對面紅綠燈14、15公尺前左右就看到綠燈，我看到時就
    已經是綠燈。」等語（見偵續卷第155 頁），倘原告之陳述
    為真，則文程路上之號誌燈相自原告於距離路口號誌尚有14
    、15公尺處至路口停止線間均係綠燈，反之，此時民生路上
    之號誌燈相自應均為紅燈，以肇事地點二邊之路寬，臺北縣
    泰山鄉○○路○路寬5 公尺之單車道，文程路則為路寬約12
    公尺之雙向四車道（見附於偵查卷內之道路交通事故調查報
    告表及現場照片8 幀），且本件交通事故發生之時間為上午
    8 時5 分許，正值上班尖峰時段，被告丙○○身為職業大貨
    車司機，其在屬交通尖峰時間之上班時段，行駛於路寬僅5
    公尺之單車道，而欲橫越路寬約12公尺之雙向四車道，在其
    車道為一路紅燈之情形下，被告丙○○應無仍執意闖越紅燈
    之可能；復再參酌本件交通事故發生後，被告丙○○所駕駛
    之營業大貨車於現場留下長約11.9公尺之煞車痕，而肇事路
    段為3 年以上之柏油路面，車禍當天之路面乾燥（參道路交
    通事故調查報告表），依一般公路汽車煞車距離、行車速度
    對照表反推，被告丙○○當時之車速應在時速45至50公里之
    間，若再加計機車刮地對大貨車之推阻力，被告丙○○當時
    之車速應在50公里以上，此與被告丙○○陳稱其肇事當時之
    車速為時速40、50公里大抵相符，以被告丙○○所駕駛車輛
    為7. 7噸之營業大貨車，本件撞擊點距離民生路之停止線僅
    約7 公尺左右，若被告丙○○原係在停止線後停紅燈，則在
    7 公尺之距離內，任何大貨車皆不可能加速至時速40、50公
    里，足見本件事故發生前被告丙○○之車輛並非係剛起步之
    狀態，自可排除被告丙○○原係在民生路上等紅燈，適見燈
    相轉變為綠燈而起步進入路口與原告發生擦撞之可能性。再
    者，就原告於刑事案件中之陳述而言，若不採信其有關通過
    路口時之燈相為綠燈部分之陳述，原告上開其餘所陳與被告
    丙○○陳述：「我當時是從臺北縣泰山鄉○○路由北往南方
    向行駛，在距離路口白線約5 至10公尺處看到綠燈，我當時
    的時速約40、50左右，我是保持相同的速度，經過路口時才
    發現對方衝出來。」等語（見偵續卷第13 4頁）並非相互矛
    盾，且依渠等之陳述為推論，當原告行駛在文程路上距離路
    口號誌14、15公尺處看見燈相為綠燈時，被告丙○○行駛之
    民生路上之號誌燈相應係紅燈，待被告丙○○行駛至距離停
    止線約5 至10公尺處，其號誌燈相變換為綠燈，此時原告行
    駛之文程路上之號誌燈相應變換為紅燈，輔以上開所述，原
    告為行駛於路寬約12公尺之雙向四車道上之機車騎士，被告
    丙○○係行駛於路寬僅5 公尺單車道上之大貨車駕駛，則原
    告於行近停止線前，適號誌燈相轉變為黃燈甚至紅燈，惟因
    路口障礙物對視線之阻擋，致原告無法看見民生路方向之來
    車，又因民生路為巷道，其因而搶黃燈或闖紅燈之可能性甚
    大，如此號誌之轉換，非但符合雙方於偵查中之陳述，亦與
    一般駕駛人之駕駛常情較屬相符。因之，參酌被告丙○○及
    原告於偵查中就看見綠燈位置所為之陳述，及雙方於肇事當
    時之車速、撞擊位置、一般駕駛人之駕駛習慣，及營業大貨
    車因起步加速慢，一般營業大貨車駕駛人除有必要外，均會
    避免不必要之煞停等情綜合研判，足認被告丙○○應係於較
    遠處看見路口號誌為紅燈，待行近停止線前約5 至10公尺左
    右見號誌變換為綠燈，即未予減速及煞車，繼續以時速40、
    50公里之速度通過路口，適原告由文程路上駛至，二車因閃
    煞不及而發生擦撞。故被告等辯稱丙○○並未闖紅燈等語，
    應堪憑採。
  (四)再依本件交通事故後被告丙○○所駕營業大貨車遺留於現場
    之煞車痕推算，該營業大貨車當時之車速約在時速45至50公
    里之間，已如前述，再加計機車刮地對大貨車之推阻力幫助
    煞車，則營業大貨車當時之車速應在時速50公里以上，亦有
    被告所提之成功大學94年6 月28日成大工院字第0940003335
    函附之鑑定分析意見書1 份在卷足徵，而肇事路段為無標示
    之鄉道，行車速限為時速40公里，有公務電話紀錄1 紙附於
    上開刑事案卷內可參，是原告主張被告丙○○當時有超速之
    情乙節，應堪採信。惟被告丙○○當時雖有超速，然於肇事
    地點即臺北縣泰山鄉○○路與文程路口有一鐵皮屋，屋前臨
    文程路口正對斑馬線人行道上，有類似路邊攤之固定式路攤
    屋面向斑馬線，緊鄰路邊，該二座建築物之存在為路口視障
    物，明顯影響甚至壓縮雙方行至路口時可預見對方之距離，
    因受路口該二建築物之影響，可預見對方之距離被壓縮至9
    至11公尺左右乙情，有上述成功大學鑑定分析意見書可稽；
    而以一般常人由發現狀況到相對應做出反應動作所需之時間
    約0.75秒，縱被告丙○○當時並未超速，亦即以時速40公里
    之速度前進，其反應動作所需之距離為8.3 公尺，煞停所需
    之距離為9 公尺，則被告丙○○自發現對方車輛到採取煞車
    反應至車輛完全煞停所需之距離最少為17.3公尺，顯已超過
    被告丙○○可看見文程路上車輛之11公尺，是一旦文程路上
    之車輛有不遵行號誌行駛之情形，被告丙○○因受路口建築
    物存在壓縮其視線之影響，縱其依照限速時速40公里行駛，
    亦無法避免本件車禍之發生。
  (五)從而，被告丙○○於行經肇事路口時，既無闖越紅燈之行為
    ，則其依照號誌之指示行駛，自會信賴行駛於文程路上之人
    車亦會依照號誌之指示停止前進，原告未依號誌之指示而駛
    入路口，自已超過被告丙○○所能預見之範圍；又肇事路口
    既為有號誌指示之路口，當不得強求被告丙○○應如同行經
    無號誌之交岔路口，應減速慢行至隨時可以煞停之程度一般
    （參見道路交通安全規則第93條第1 項第2 款）；且被告丙
    ○○當時雖有超速，然因路口建築物之影響，被告丙○○行
    向可以見到文程路方向行車之最大距離為11公尺，縱依時速
    40公里計算，被告丙○○見到文程路方向行車所需之反應距
    離及煞停距離最少為17.3公尺，顯已超過被告丙○○最大可
    看見文程路方向行車之11公尺，是縱被告丙○○依限速行駛
    ，亦無法避免本件交通事故之發生，故本件交通事故之發生
    顯與被告丙○○之超速行為間不具相當因果關係；再者，被
    告丙○○因受路口建築物阻礙之影響，其最大可見到文程路
    行向車輛之距離為11公尺，此等距離已不足被告丙○○反應
    及煞停所需，已如前述，是亦不得僅以被告丙○○所駕車輛
    已與原告所騎乘機車發生擦撞之事實，即遽認被告丙○○有
    疏未注意車前狀況之情形。故被告等所辯被告丙○○無過失
    等語，應可憑信。
五、按損害賠償之債，以有損害之發生及有責原因之事實，並二
    者之間，有相當因果關係為成立要件，故原告所主張損害賠
    償之債，如不合於此項成立要件者，即難謂有損害賠償請求
    權存在，最高法院著有48年台上字第481 號判例可參。本件
    原告未能舉證證明被告丙○○有過失，揆諸上開說明，其基
    於侵權行為及僱用人責任法律關係，請求被告等負連帶賠償
    責任，即非有據。
六、綜上，原告基於侵權行為及僱用人責任法律關係，請求被告
    等連帶給付2,500,000 元及自起訴狀繕本送達翌日起之法定
    遲延利息，非有理由，應予駁回。原告之訴既經駁回，其假
    執行之聲請亦失所附麗，併駁回之。
七、本件事證已臻明確，兩造其餘主張及攻擊防禦方法，經審酌
    後認於本判決結果不生影響，爰不一一論述，附此敘明。
八、結論：本件原告之訴為無理由，並依民事訴訟法第78條，判
    決如主文。
中　　華　　民　　國　　94　　年　　9 　　月　　6 　　日
                  民事第一庭    法　官　陳翠琪
以上正本，係照原本作成。
如對本判決上訴，須於判決送達後20日內向本院提出上訴狀
中　　華　　民　　國　　94　　年　　9 　　月　　9 　　日
                                書記官　林進煌
